臺灣新竹地方法院民事判決  
109年度訴字第303號
原      告  吳嘉環  
訴訟代理人  張昱裕律師
複代 理 人  郭明德  
被      告  黃楚翔  

訴訟代理人  林白雪  
上列當事人間返還買賣價金等事件，本院於民國110年3月10日辯
論終結，判決如下：
    主      文
被告應給付原告新臺幣陸拾陸萬伍仟元，及自民國一百零八年十
一月二十二日起至清償日止，按年息百分之五計算之利息。
訴訟費用由被告負擔。
本判決於原告以新臺幣貳拾貳萬貳仟元供擔保後，得假執行；但
被告以新臺幣陸拾陸萬伍仟元為原告預供擔保，而免為假執行。
    事實及理由
壹、程序部分
　　按訴狀送達後，原告不得將原訴變更或追加他訴，但請求之
    基礎事實同一、擴張或減縮應受判決事項之聲明、不甚礙被
    告之防禦及訴訟之終結者，不在此限，民事訴訟法第255條
    第1項第2款、第3款、第7款分別定有明文。次按原告於判決
    確定前，得撤回訴之全部或一部。但被告已為本案之言詞辯
    論者，應得其同意，同法第262條第1項亦有規定。經查，㈠
    原告起訴時主張解除兩造間之買賣契約，請求被告返還價金
    及裝潢修繕費用，而聲明請求：⒈被告給付原告新臺幣（下
    同）5,965,229元，及自起訴狀繕本送達翌日起至清償日止
    按年息百分之5計算之利息。⒉原告願供擔保請求宣告假執行
    。㈡訴訟中經鑑定後，原告認為無主張解除契約之必要，改
    請求被告賠償如鑑定結論所示房屋價值減少之665,000元，
    及因修繕漏水已支出之修繕費151,279元，暨尚未支出之修
    繕費107,450元，而變更聲明為：被告應給付原告923,729元
    及自起訴狀繕本送達翌日起至清償日止按年息百分之5計算
    利息（見本院訴字卷第247頁）。㈢原告嗣又捨棄修繕費用，
    並具狀追加民法第227條第1項為請求權基礎，除先位聲明請
    求解約返還價金外，另請求減少價金或損害賠償而追加備位
    聲明，於準備程序變更聲明為：⒈先位聲明：被告應給付原
    告4,700,000元，及自起訴狀繕本送達翌日起至清償日止按
    年息百分之5計算之利息。原告願供擔保請求宣告假執行。⒉
    備位聲明：被告應給付原告665,000元，及自起訴狀繕本送
    達翌日起至清償日止按年息百分之5計算之利息。原告願供
    擔保請求宣告假執行（見本院訴字卷第271頁至第276頁、第
    281頁）。㈣原告再於言詞辯論時當庭撤回先位聲明，並經被
    告同意（見本院訴字卷第315頁）。核原告所為訴之變更及
    追加，係以原告向被告買受之系爭房屋存有瑕疵而為請求，
    其請求之基礎事實同一，且就先位聲明部分係減縮應受判決
    事項之聲明，亦不甚妨礙被告之防禦及訴訟之終結，揆諸前
    揭規定及說明，應予准許。
貳、實體部分：
一、原告主張：
(一)原告於民國107年12月8日與被告簽立不動產買賣契約書（下
    稱系爭買賣契約），以470萬元向被告買受新竹縣○○鄉○○段○
    ○○段000地號土地（應有部分460880分之14449，下稱系爭土
    地）及其上同段000建號建物（門牌號碼：新竹縣○○鄉○○000
    ○00號，下稱系爭房屋），嗣原告依約付清價金，於108年1
    月15日完成系爭房地之所有權移轉登記。原告於點交房地後
    即雇工進行裝潢，裝潢期間竟發現系爭房屋為海砂屋，有嚴
    重漏水情形，經原告於108年6月3日寄發存證信函通知被告
    修繕，被告僅透過仲介交付8,000元予修繕漏水之師傅。兩
    造簽訂之系爭買賣契約第9條第5項約定被告保證系爭房屋無
    漏水、海砂屋等瑕疵，鑑定結果確實有漏水及氯離子過高之
    情形，顯然欠缺被告保證品質而存有瑕疵，被告違約應負債
    務不履行損害賠償責任及瑕疵擔保責任甚明。系爭房屋經鑑
    定意見認確為氯離子過高且已影響通常使用性及安全性，並
    造成市場交易價值之貶損665,000元，爰依系爭買賣契約第9
    條第5項之約定、民法第354條、第359條、第179條、第227
    條第1項之規定，請求就減少價金及債務不履行之損害賠償
    擇一為有利原告之判決。
(二)被告固抗辯其在105年間買受時並不知系爭房屋為海砂屋，
    並提出買賣契約為據，然查：被告出售系爭房地予原告時既
    然已依約保證系爭房屋非海砂屋，嗣經鑑定得知確為海砂屋
    ，自屬缺少出賣人所保證之品質。況被告既已保證系爭房屋
    應無影響結構安全之瑕疵，則退萬步言，被告縱然不知系爭
    房屋有氯離子含量過高之情形，仍不表示被告就債之履行即
    屬不可歸責，被告自承在105年購買後有裝潢，則在施工裝
    潢時理應能察覺系爭房屋有水泥剝落、鋼筋鏽蝕等瑕疵，從
    而其辯稱不知情無從採信，自不能因此即免除其不完全給付
    之損害賠償責任。
(三)訴之聲明：
　１被告應給付原告665,000元，及自起訴狀繕本送達翌日起至清
    償日止按年息百分之5計算之利息。
　２願供擔保，請准宣告假執行。　
二、被告則以：
　　被告於105年間向前手購買系爭房地，並花費170萬元裝潢，
    居住期間未有漏水情形，也不知道有氯離子檢測過高之狀況
    。被告向前手購買系爭房屋時，合約書有勾選沒有檢驗氯離
    子之項目，被告賣予原告時亦勾選沒有做過氯離子檢驗。而
    系爭買賣契約書第9條第5項關於保證交屋前不存在海砂屋瑕
    疵之約定，被告事前完全不知道，係於109年11月10日開庭
    時才看到該條文，爰答辯聲明：請求駁回原告之訴及其假執
    行之聲請：如受不利判決，願提供擔保請准宣告假執行。
三、兩造不爭執之事項：
(一)兩造於107年12月8日簽立系爭買賣契約，約定原告向被告買
    受新竹縣○○鄉○○段○○○段000地號土地（應有部分460880分之
    14449，下稱系爭土地）及其上同段000建號建物（權利範圍
    全部，即門牌號碼新竹縣○○鄉○○000○00號，下稱系爭房屋）
    ，買賣價金為470萬元，原告已全額給付價金，並於108年1
    月15日完成所有權移轉登記，有買賣契約、土地建物登記謄
    本可憑（見調解卷第13至24頁、本院訴字卷第17、35頁）。
(二)系爭買賣契約書第9條第5項約定：被告保證本買賣標的物於
    交屋前無存在物之瑕疵（例：傾斜、龜裂等影響結構安全或
    滲漏水、海砂屋、輻射屋…等瑕疵）如有上述情事，除本契
    約另有約定外，被告應負瑕疵擔保責任，有買賣契約足稽（
    見調解卷第15頁)。
(三)被告於系爭買賣契約書所附之標的物現況說明書中「建物現
    況是否有滲漏水情形」、「是否曾經做過氯離子含量檢測（
    若是，需檢附檢測報告書）」、「是否現有或曾有鋼筋外露
    或水泥塊剝落之情事」之問題，均勾選「否」（見調解卷第
    21至22頁）。
(四)原告曾於108年6月3日以存證信函向被告主張系爭房屋有嚴
    重滲漏水，要求被告於7日內協商修繕解決事宜，該存證信
    函經被告收受，有存證信函1份可考（見調解卷第25至27頁
    ）。
(五)原告以本件訴訟之起訴狀向被告主張因系爭房屋嚴重漏水、
    氯離子超過標準值，依系爭買賣契約書第9條第5項之約定，
    暨民法瑕疵擔保責任之規定，解除系爭買賣契約，起訴狀於
    108年11月21日送達被告（見調解卷第35頁）。
(六)本院囑託社團法人新竹市建築師公會鑑定系爭房屋之硬固混
    凝土中之氯離子含量，並說明氯離子含量之數值，對於房屋
    之通常使用或市場交易價格之影響。該會鑑定報告載明：試
    體編號7至9之氯離子含量分別為1.203、1.454、1.431公斤/
    立方公尺，高於83年7月22日之CNS標準0.6公斤/立方公尺，
    可認定系爭房屋為高氯離子建物，對系爭房屋市場交易價格
    減損665,000元，有房屋鑑定報告書存卷可查（本院訴字卷
    第131至135頁、第237頁）。
四、本院之判斷：
(一)原告主張：兩造於107年12月8日簽訂買賣契約，由原告以47
    0萬元向被告買受系爭房地，原告於點交房地後即雇工進行
    裝潢，裝潢期間竟發現系爭房屋嚴重漏水，系爭買賣契約第
    9條第5項約定被告保證系爭房屋無漏水、海砂屋等瑕疵，惟
    鑑定結果確實有漏水及氯離子過高之情形，顯然欠缺被告保
    證品質，被告違約應債務不履行及瑕疵擔保責任甚明，爰依
    系爭買賣契約第9條第5項之約定、民法第354條、第359條、
    第179條、第227條第1項之規定，請求就減少價金及債務不
    履行之損害賠償擇一為有利原告之判決等情。被告則以：被
    告於105年間向前手購買系爭房地，並花費170萬元裝潢，居
    住期間未有漏水情形，也不知道有氯離子檢測過高之狀況等
    語置辯。故本件之爭點在於：原告主張系爭房屋有漏水及氯
    離子含量過高情形，被告應負債務不履行及瑕疵擔保責任，
    請求被告給付665,000元，應否准許？
(二)原告主張系爭房屋有氯離子含量過高之情形，已提出厚昇工
    程顧問有限公司材料實驗室之硬固混凝土中水溶性氯離子含
    量試驗報告為據（見調解卷第28頁）。嗣經本院送請社團法
    人新竹市建築師公會鑑定系爭房屋之硬固混凝土中水溶性氯
    離子含量，其鑑定分析及結論如下（本院訴字卷第131至135
    頁）：
　　高氯離子鋼筋混凝土建築物，係指建築物於領得使用執照時
    ，其結構體之硬固結構混凝土氯離子含量大於CNS規定之標
    準值者，歷年來CNS規定如下：
　　1.民國83年7月22日-87年6月24日建築物之水溶性氯離子含
      量小於0.6kg/m3。
　　2.民國87年6月25日-104年1月12日建築物之水溶性氯離子含
      量小於0.3kg/m3。
　　3.民國104年1月13日以後建築物之水溶性氯離子含量小於0.
      15kg/m3。
　　本標的物（即新竹縣○○鄉○○000○00號建物）建築完成日期為
    82年7月16日，使用執照字號為82建都字059號（見本院訴字
    卷第151至155頁)，雖於83年7月22日以前領得使用執照，但
    仍以83年7月22日至87年6月24日CNS規定之標準認定，因此
    氯離子含量以小於0.6kg/m3為標準值。將標的物之氯離子含
    量試驗結果彙整如下表：
試體編號 1 (1樓頂版-1) 2 (1樓頂版-2) 3 (1樓頂版-3) 平均值 氯離子含量(kg/m3) 0.039 0.337 0.102 0.159 與CNS3090標準比較 ＜0.6 ＜0.6 ＜0.6 ＜0.6 

試體編號 4 (2樓頂版-1) 5 (2樓頂版-2) 6 (2樓頂版-3) 平均值 氯離子含量(kg/m3) 0.269 0.479 0.281 0.343 與CNS3090標準比較 ＜0.6 ＜0.6 ＜0.6 ＜0.6 

試體編號 7 (3樓頂版-1) 8 (3樓頂版-2) 9 (3樓頂版-3) 平均值 氯離子含量(kg/m3) 1.203 1.454 1.431 1.363 與CNS3090標準比較 ＞0.6 ＞0.6 ＞0.6 ＞0.6 
　　上表顯示，全部9個取樣試體中，有3個試體（集中在3樓頂
    版）之氯離子含量超過0.6kg/m3之中國國家標準(即CNS)規
    定，且水溶性氯離子含量在3樓頂版之平均值超過0.6kg/m3
    ，該樓層與總樓層數之樓層比為1/3雖未達拆除重建標準(樓
    層比超過3/4以上者得辦理拆除重建)，但仍可認定標的物為
    高氯離子鋼筋混凝土建築物。
(三)按物之出賣人對於買受人，應擔保其物依第373條規定危險
    移轉於買受人時無滅失或減少其價值之瑕疵，亦無滅失或減
    少其通常效用或契約預定效用之瑕疵；出賣人並應擔保其物
    於危險移轉時，具有其所保證之品質，民法第354條定有明
    文。物之瑕疵擔保責任，為出賣人就買賣標的物之瑕疵，應
    負之法定無過失責任，除故意不告知瑕疵外，當事人得以特
    約免除、限制或加重之。民法上開於出賣人應負物之瑕疵擔
    保責任之規定，係為補充當事人之意思表示而設，除當事人
    有免除擔保責任之特約外，出賣人當然有此責任。查系爭買
    賣契約書第9條第5項約定：被告保證本買賣標的物於交屋前
    無存在物之瑕疵（例：傾斜、龜裂等影響結構安全或滲漏水
    、海砂屋、輻射屋…等瑕疵）如有上述情事，除本契約另有
    約定外，被告應負瑕疵擔保責任，為兩造所不爭執（見不爭
    執事項㈡)。故依約被告應擔保系爭房屋交付予原告時，無前
    揭物之瑕疵存在，而民法第354條之規定為法定無過失責任
    ，業如前述，被告抗辯伊亦不知系爭房屋有氯離子含量過高
    情形，並不能解免此項責任。
(四)經本院囑請新竹市建築師公會鑑定系爭房屋測得之氯離子含
    量對於房屋之通常使用或市場交易價格是否產生影響。該公
    會鑑定結果為：因認定標的物為高氯離子鋼筋混凝土建築物
    ，且由會勘結果顯示現場有平頂保護層剝落、鋼筋鏽蝕、樑
    及版明顯裂縫等損害現象，已影響該房屋之通常使用性及安
    全性，所以尚須作進一步之鋼筋腐蝕速率檢測及耐震能力詳
    細評估(含損害現況調查、混凝土抗壓強度試驗、中性化深
    度檢測、鋼筋探測、鋼筋保護層厚度檢測）等工作，並施以
    適當之除鏽防蝕及修復工程，以確認標的物之結構安全無虞
    ；由於增加以上各工作項目及造成使用不便等緣故而衍生出
    額外費用，當房屋交易時，買方勢必要求於買賣價金中扣除
    該額外費用，因此對市場交易價格必然產生影響，並分列(1
    )耐震詳評及鋼筋腐蝕速率檢測費用、(2)除銹防蝕及修復費
    用、(3)拆除部分裝潢費用、(4)新作暗架平頂費用、(5)使
    用不便之非工程性補償，推算系爭房屋價值減少之折損價格
    約為665,000元（見本院訴字卷第133至135、237頁）。
(五)綜上，被告出賣系爭房屋予原告時既擔保系爭房屋無海砂屋
    之瑕疵存在，惟鑑定結果卻有氯離子含量在3樓頂版之平均
    值超過83年7月22日至87年6月24日CNS規定之0.6kg/m標準之
    情形，且系爭房屋因上開瑕疵致減少價值665,000元，故原
    告依民法第354條、第359條規定主張減少價金，暨依民法第
    179條規定請求被告返還溢付之665,000元，為有理由。又原
    告係於同一訴訟程序主張依民法第359條及第179條規定之瑕
    疵擔保責任、民法第227條第1項規定之債務不履行責任，以
    單一聲明，請求法院為同一之判決，應屬訴之客觀重疊合併
    ，本院既認原告得依民法第359條、第179條規定請求被上訴
    人為上開給付，則原告依第227條第1項規定請求部分，即無
    贅為審究之必要，併此敘明。
(六)末按受領人於受領時，知無法律上之原因或其後知之者，應
    將受領時所得之利益，或知無法律上之原因時所現存之利益
    ，附加利息，一併償還民法第182條第2項定有明文，此係課
    予惡意受領人附加利息返還不當得利之責任，該項利息應自
    受領人知無法律上之原因時起算（最高法院105年度台上字
    第800號判決參照）。本件原告依瑕疵擔保之法律關係請求
    減少價金，並於起訴時依民法第179條之規定，請求被告返
    還不當得利，從而，原告請求被告給付665,000元，及自起
    訴狀繕本送達翌日起即自108年11月22日起至清償日止按年
    息百分之5計算之利息，為有理由，應予准許。
五、兩造均陳明願預供擔保聲請宣告假執行或免為假執行，經核
    均無不合，爰分別酌定相當之擔保金額分別准許之。
六、本件事證已臻明確，兩造其餘主張及攻擊防禦方法與證據，
    經本院斟酌後，與本件判決結果已不生影響，故不一一論列
    ，附此敘明。
七、據上論結，本件原告之訴為有理由，依民事訴訟法第78條、
    第390條第2項、第392條第2項，判決如主文。
中    華    民    國    110   年    4     月    14    日
                  民事第一庭  審判長法  官  吳靜怡
                                    法  官  張百見
                                    法  官  李宇璿
以上正本係照原本作成。　　　　　　　　　　　　　　　　　
如對本判決上訴，須於判決送達後 20 日內向本院提出上訴狀。
如委任律師提起上訴者，應一併繳納上訴審裁判費。
中　　華　　民　　國　　110 　年　　4 　　月　　15　　日
                                    書記官  王恬如